【裁判字號】    99,上訴,1382
【裁判日期】    990914
【裁判案由】    偽造文書
【裁判全文】
臺灣高等法院刑事判決               99年度上訴字第1382號
上  訴  人  臺灣臺北地方法院檢察署檢察官
被      告  丁○○
選任辯護人  林凱倫律師
            黃昱毓律師
上列上訴人因被告偽造文書等案件，不服臺灣臺北地方法院98年
度訴字第575號，中華民國99年3月5日第一審判決（起訴案號：
臺灣臺北地方法院檢察署97年度偵字第21173號），提起上訴，
本院判決如下：
    主  文
上訴駁回。
    理  由
一、公訴意旨略以：被告丁○○自民國72年間起，擔任芳泉工業
    股份有限公司（下稱芳泉公司）之董事長。為掌控該公司之
    股權，以利經營，竟於77年4月間，利用其前同居女友乙○○移居美國，而委託其代為處理臺灣房產事宜時所交付國民
    身分證、印章等物，擅自以乙○○之名義購買芳泉公司股票
    1,500張，計150萬股（此部分所涉偽造文書犯嫌，因已逾追
    訴權時效，另案經臺灣臺北地方法院檢察署檢察官為不起訴
    處分確定）。被告丁○○取得股票後，未告知乙○○，迨於
    93年10月15日，未經乙○○之同意或授權，以乙○○之名義
    製作如附表所示之芳泉公司股票轉讓過戶申請書，在該等申
    請書上之出讓人欄偽造乙○○之署名，及在原留印鑑欄盜用
    乙○○印文各1枚，據以持向芳泉公司行使，表示乙○○同
    意將如附表所示股票轉讓他人，足生損害於乙○○。嗣乙○○於94年3月間接獲芳泉公司緩課股票轉讓所得申報單，方
    得悉上情。因認被告丁○○涉有刑法第216條、第210條之行
    使偽造私文書罪嫌。
二、按犯罪事實應依證據認定之，無證據不得認定其犯罪事實；
    又不能證明被告犯罪者，應諭知無罪之判決，刑事訴訟法第
    154條第2項、第301條第1項定有明文。又害人所述被害情形
    如無瑕疵可指，而就其他方面調查又與事實相符，其供述始
    足據為判決之基礎；且告訴人之告訴人係以使被告受刑事訴
    追為目的，是其陳述是否與事實相符，仍應調查其他證據以
    資審認（最高法院32年上字第657號、52年台上字第1300號
    判例參照）。又認定犯罪事實所憑之證據，雖不以直接證據
    為限，間接證據亦包括在內；然而無論直接或間接證據，其
    為訴訟上之證據，須於通常一般之人不致有所懷疑，而得確
    信其為真實之程度者，始得據為有罪之認定，倘其證明尚未
    達到此一程度，而有合理之懷疑存在時，即無從為有罪之認
    定（最高法院76年台上字第4986號判例意旨參照）。況刑事
    訴訟法第161條第1項亦規定，檢察官就被告犯罪事實，應負
    舉證責任，並指出證明之方法，是檢察官對於起訴之犯罪事
    實，應負提出證據及說服之實質舉證，倘其所提出之證據，
    不足為被告有罪之積極證明，或其指出證明之方法，無從說
    服法院以形成被告有罪之心證，基於無罪推定之原則，自應
    為被告無罪判決之諭知（最高法院92年度台上字第128號判
    例意旨參照）。
三、訊據被告丁○○，堅決否認有行使偽造私文書犯行，辯稱：
    其與告訴人乙○○為同居關係，並育有一女。其借用乙○○
    名義購買芳泉公司股票，有徵得乙○○同意，並經乙○○提
    供身分證、印章辦理，附表所示股份所有權屬其所有，其自
    有權處分股份。且其經乙○○同意，先後於72年10月19日、
    73年1月28日、73年8月29日以乙○○名義自第三人受讓芳泉
    公司股份，合計共2,880張即288萬股，其後部分並轉讓他人
    ，如未得乙○○之同意，當無擅自將自己所有之重大資產，
    登記於乙○○名下，而招不測風險之理。乙○○十餘年來如
    持有芳泉公司股票，應按比例獲分派股息、股利，此股東之
    所得，芳泉公司都有申報、通知。乙○○雖已移居美國，然
    在臺灣仍有財產，每年依法向國稅局申報、結算，並繳納稅
    捐，對於其名下持有股票，全然知悉。乙○○明知其情而未
    為反對，可見獲得乙○○同意以其名義買賣股票。倘若係冒
    用乙○○名義買賣股票，必須於股東名冊登載可連絡被告而
    乙○○不知之地址，不可能於公司登載乙○○之地址，以防
    其知悉。然芳泉公司股東名冊均登記乙○○戶籍地址，乙○○於72年起亦有多次戶籍地之遷移變更，股東名冊住址亦均
    更改，足證被告購買股票係乙○○之同意，並無偽造文書之
    行為等語。
四、公訴意旨認被告丁○○涉有行使偽造私文書罪嫌，係以告訴
    人乙○○之指述，證人丙○○證述被告於芳泉公司成立時，
    亦有以親友名字登記為股東，購買芳泉公司股票，亦未經其
    他親友同意。並有芳泉公司函覆之股票轉讓過戶申請書影本
    附卷。另被告前於75年1月4日，未經芳泉公司員工張清裕、
    魏錫鏞之同意，擅自以渠等名義，製作股權轉讓書，將被告
    所有之芳泉公司股份，登記於張清裕及魏錫鏞名下各30萬股
    ，嗣又假冒渠等名義，將股份轉讓與芳泉公司會計長甲○○
    等情，為臺灣臺北地方法院檢察署檢察官於92年度調偵續字
    第40號案所認定，有該案緩起訴處分書附卷，為其論據。
五、經查：
(一)芳泉公司係於69年2月8日設立登記，資本額為新臺幣（下同
    ）1,000萬元，被告為董事長。嗣於72年7月22日，芳泉公司
    發行新股3,000萬元，並增加資本2億6000萬元分為2,600萬
    股，每股10元，第1次發行股份1,100萬元，合計發行新股1,
    400萬股，實收資本金額為1億5000萬元，被告以乙○○之名
    義認股20萬股（計200萬元）。又於同年12月19日，芳泉公
    司第2次發行新股750萬股（每股10元），被告以乙○○名義
    再認股33萬股（計330萬元）；於73年5月1日芳泉公司將未
    發行股數750萬股全部發行；迄73年5月間，合計被告以乙○○名義持有之芳泉公司股份共53萬股（共計530萬元）。再
    於73年8月29日，被告以乙○○名義受讓李俊英、張瑞普所
    轉讓之芳泉公司股份各50萬股、25萬股，合計被告以乙○○
    名義持有芳泉公司股份共128萬股。於77年4月20日，芳泉公
    司以盈餘轉增資，被告以乙○○名義所持有芳泉公司股份12
    8萬股，獲分配股票股利160萬股，合計被告以乙○○名義持
    有芳泉公司股份增加至288萬股。於77年6月20日，被告將登
    記於乙○○名下之芳泉公司股份其中128萬股，轉讓與聯合
    生財有限公司，被告以乙○○名義所持有芳泉公司股份減少
    至160萬股。於81年4月21日，被告將登記於乙○○名下之芳
    泉公司股份其中6萬股轉讓與陳麗合等60人各1,000股。以上
    各情，有附芳泉公司登記案卷影本、經濟部97年12月24日經
    授商字第097013322700號函及附件、芳泉公司股東名簿影本
    、芳泉公司股票過戶明細表影本在卷可證（見97年度偵字第
    2117973號偵查卷第61頁、第65頁、97年度他字第3597號偵
    查卷第12頁至第17頁）。而附表所示股票，係芳泉公司於77
    年盈餘轉增資（當時均為大面額），於82年辦理股票分割為
    小面額換發之股票。附表所示股票均為77年4月20日以盈餘
    轉增資所發行之股份，芳泉公司於94年2月1日以存證信函檢
    附緩課股票轉讓所得申報憑單通知乙○○，上開股票屬緩課
    股票，依法應於轉讓當年度（即93年度）申報綜合所得稅，
    此有芳泉公司98年6月3日芳字第98-035號函及所附臺北民權
    郵局原台北68支郵局第175號存證信函影本、緩課股票轉讓
    所得申報憑單影本在卷可按（見原審卷第58頁、第59頁、第
    61頁）。是附表所示股票係芳泉公司於77年4月20日以盈餘
    轉增資而發給登記股東乙○○之股票股利，並非被告於77年
    4月間以乙○○名義所購買。公訴意旨認附表所示股票係被
    告於77年4月間以乙○○名義購買，與卷附之證據並不相符
    。
(二)附表所示股票，係被告於93年10月15日，以乙○○之代理人
    之身分，在股票轉讓過戶申請書上出讓人戶名欄內填寫乙○○姓名，並於出讓人戶號旁明確寫明「丁○○代」等字樣。
    且在出讓人原留印鑑欄內蓋用當時有效之乙○○名義股東存
    留印鑑章，將附表所示芳泉公司股份轉讓與嚴天威、張桂珍
    、嚴天驥、林麗美、張瑞普等情，有該等股票過戶轉讓申請
    書影本、芳泉公司98年8月4日芳字第98-054號函所附股東乙○○留存印章鑑資料附卷可稽（見97年度偵字第21173號偵
    查卷第12頁至第18頁、原審卷第90頁、第91頁）。
(三)上開乙○○名義之芳泉公司股份，乙○○並未實際出資購買
    ，原登記於乙○○名下之芳泉公司股票，係被告出資所購買
    或係獲分配之股票股利，已如前述，並據證人丙○○（原名
    黃瓊惠）於偵查中證述明確（見97年度他字第3597號第79頁
    ）。是乙○○為被告之借用名義之人頭股東，彰彰甚明。本
    案之爭執關鍵，乃被告出售附表所示股票，是否經乙○○之
    同意授權。查附表所示股票之股票轉讓過戶申請書上所留股
    東乙○○印鑑章印文，與乙○○於芳泉公司第一次留存之股
    東印鑑章印文相符（見97年度偵字第21173號偵查卷第12頁
    至第16頁、原審卷第91頁）。而該印鑑章係由被告保管，乙○○從未持有，為乙○○所不爭執。而附表所示股票既非被
    告第一次以乙○○名義處分登記於乙○○名下之芳泉公司股
    份（即如前所述，被告前於72年7月22日、同年12月19日以
    乙○○名義各認股20萬股、33萬股；於73年8月29日被告以
    乙○○名義受讓登記取得李俊英、張瑞普所出讓之芳泉公司
    股份各50萬股、25萬股，合計被告以乙○○名義持有芳泉公
    司股份增至128萬股；於77年4月20日芳泉公司以盈餘轉增資
    ，被告以乙○○名義所持有芳泉公司股份128萬股獲分配股
    票股利160萬股，被告以乙○○名義持有之芳泉公司股份增
    至228萬股；於77年6月20日被告將登記於乙○○名下之芳泉
    公司股份其中128萬股，轉讓與聯合生財有限公司，被告以
    乙○○名義所持有芳泉公司股份減少至160萬股；於81年4月
    21日將登記於乙○○名下之芳泉公司股份其中6萬股轉讓與
    陳麗合等60人）。又芳泉公司股務通知書包括股利憑單、開
    會通知書及股利發放通知書等，均寄至股東通訊地址，有芳
    泉公司98年11月3日芳字第98-077號函在卷可稽（見原審卷
    第202頁）。且乙○○原住臺北市○○區○○街170巷12之1
    號2樓，於67年12月21日遷至臺北縣淡水鎮竿蓁里2鄰內竿蓁
    林14巷35號，於70年9月11日遷至臺北市○○區○○街170巷
    12之1號2樓，於72年8月13日遷至臺北縣淡水鎮竿蓁里2鄰內
    竿蓁林14巷35號，於76年8月20日遷至臺北市○○區○○里
    ○○鄰○○路1段35巷11弄1號。乙○○於94年7月28日出境，
    96年8月20日由臺北市信義區戶政事務所依戶籍法第20條第2
    項及第42條但書規定逕為其戶籍遷出登記。且67年12月21日
    、70年9月11日、72年8月12日、76年8月20日之戶籍遷出手
    續，均係乙○○本人申請辦理，有臺北市松山區戶政事務所
    98年4月29日北市松戶字第09830370800號函及所附乙○○戶
    籍遷徙資料影本四件（見原審卷第35頁至第39頁）、臺北市
    信義區戶政事務所98年4月29日北市信戶字第0983052800號
    函及所附告訴人戶籍遷徒資料暨95年10月26日換領國民身分
    證申請書影本（見原審卷第41頁至第45頁）、臺北市大安區
    戶政事務所98年5月20日北市安戶字第09830612800號函及所
    附戶籍謄本影本五份（見原審卷第125頁至第131頁）、臺北
    縣淡水鎮戶政事務所98年5月26日北縣淡戶字第0980001911
    號函及所附告訴人67年12月27日、72年8月13日遷入通報等
    戶籍資料、臺北市信義區戶政事務所98年5月18日北市信戶
    字第09830599200號函及所附乙○○戶籍遷徙資料影本（見
    原審卷第132頁至第136頁）附卷可稽。是乙○○在芳泉公司
    登記之股東通訊地址，除93年5月7日係遷至臺北市○○○路
    ○段236巷9號8樓（即被告住所）外，於72至90年間，芳泉公
    司股東名簿上所記載乙○○之通訊地址經核與乙○○親自申
    請辦理之歷來戶籍地址均相符（見原審卷附芳泉公司登記案
    卷影本）。是乙○○應有收到芳泉公司歷年所寄股務通知單
    ，而知悉其係芳泉公司股東。參以乙○○自承其係於94年3
    月間在美國住處收到芳泉公司所寄台北民權郵局原台北68支
    郵局第175號存證信函。而乙○○於94年5月26日在94年自美
    返回臺灣後，於翌日（94年5月27日）即前往芳泉公司當時
    股務代理機構即日盛證券股份有限公司股務代理部，辦理股
    東印鑑掛失更換申請手續，嗣於同年月31日始向臺北市政府
    警察局大安分局新生南路派出所提出告訴。設若告訴人乙○○不知其名下持有芳泉公司股份，因接獲芳泉公司所寄存證
    信函及緩課股東轉讓所得申報憑單才知悉遭被告冒名登記為
    芳泉公司股東，並遭被告於93年10月15日將芳泉公司股份15
    0萬股轉讓他人，衡情應先報警處理以追查事情始末，而非
    立即辦理股東印鑑掛失更換申請手續防止被告繼續處分其名
    下其餘股份，惟乙○○先辦理股東印鑑掛失更換申請手續，
    足證乙○○完全知悉被告以其名義登記持有芳泉公司股份及
    股數。且知悉被告於93年10月15日處分其中150萬股後仍有
    芳泉公司股份4萬股，並知悉其芳泉公司股東留存印鑑章係
    由被告持有中。否則告訴人乙○○何須返國翌日即前往辦理
    股東印鑑掛失更換申請手續？是乙○○指述其不知被告以其
    名義持有芳泉公司股份，與事實不符。
(四)告訴人乙○○另指稱其於72年9月間，因要出國定居，將其
    身分證、印章2個及戶籍謄本交給被告，請被告代為保管。
    並於94年5月31日警詢時指稱其將身分證、印章及戶籍謄本
    交被告幫忙處理不動產稅款問題，被告直到現在均未將上開
    物品返還。其於89年向被告追討時，被告說不見了，才於89
    年10月19日補辦身分證云云（見95年度偵字第14578號偵查
    卷第10頁）。然其於94年6月19日警詢時改稱：已於89年3月
    間回國後，向被告取回身分證、印章2個及戶籍謄本等語（
    見同上偵查卷第13頁）。再於97年4月15日向臺灣臺北地方
    法院檢察署所遞刑事告訴狀改稱：其於72年遠赴美國定居，
    因於國內尚有不動產需處理，遂依被告提議將其身分證、印
    章等交予被告所指定之秘書黃瓊惠（即丙○○）保管，俾由
    被告代為處理不動產等事宜云云（見97年度他字第3597號偵
    查卷第1頁）。於原審法院審理時則稱：於72年5月左右出國
    前，將身分證及印章透過被告交給丙○○，當時松山大樓我
    有一個攤位，是預售屋，當時還沒有過戶，因為有糾紛經常
    要開會，和平大樓也有預售屋，也有1個攤位，當時還沒有
    拿到所有權狀，跟被告說，我要出國，被告要我把身分證及
    印章交給被告或丙○○，至於交給被告還是丙○○，因為時
    間已久，忘記了云云（見原審卷第114頁背面）。關於告訴
    人乙○○究係因何故將其身分證、印章交給被告或丙○○保
    管，所為指訴，先後不一，實有存疑。雖證人丙○○於偵查
    時稱：乙○○要離開臺灣時，因在和平東路有間房子，有事
    情尚未處理，請被告幫忙，被告就叫乙○○將證件交給我保
    管，我都放在公司內，但我後來沒辦，他就叫別人辦，我是
    直接跟乙○○見面拿身分證，他只說處理和平大樓的事情，
    沒有具體說是何事，所以將身分證放我這邊，他要我幫他處
    理房子的事情，但是後來是被告請別人去處理，我將身分證
    還給被告，還給被告之後，在82年之前，被告有再拿給我，
    要我轉交給乙○○，我給她女兒帶走，不記得有無保管乙○○之印章等語（見97年偵字第21173號偵查卷第48頁、第49
    頁、原審卷第121頁）。證人丙○○於原審審理時改稱：乙○○要離開臺灣去美國前，有交代代為辦理房子的事情，被
    告請乙○○將印章擺在我這邊，是乙○○親自交給我，我都
    放在公司裡頭，除了我之外，還有被告可以取用，乙○○名
    字第一次出現在芳泉公司股東名簿時，我就將印章交給被告
    ，被告沒有再將印章交給我保管，我離職後，是由顏純雅接
    手。於原審法官提示95年偵字第14578號卷第14頁及大安區
    戶政事務所函送之乙○○72年8月16日辦理戶籍遷入登記所
    留之印文及芳泉公司乙○○股東印鑑卡共5個印文，命證人
    丙○○辨認，有無其為乙○○保管所示印文之印章，明確表
    示，乙○○交其保管之印章式樣不記得等語（見原審卷第12
    0頁至第123頁背面）。證人丙○○於上訴本院作證，再改變
    說詞稱：乙○○於72年間交給我保管之印章為黑色牛角方形
    小印章，並非木頭印章云云（見本院99年8月25日審判筆錄
    ）。而該木頭印章即乙○○所留芳泉公司最初之印鑑章，即
    原審卷第91頁最右一枚第一次留存印鑑卡印文。證人丙○○
    其所述告訴人乙○○所交其保管之印章，前後不符。於本院
    99年8月25日作證，對於民國72年間即27年前交付印章之事
    ，表示記憶深刻，但其於原審作證，則證稱完全不記得當時
    印章式樣，已相矛盾。另核告訴人乙○○於原審98年10月8
    日審理時陳稱：「（法官問：這3個股東印章，是否都是你
    到芳泉公司辦理留存或變更的？）我交給丙○○2個印章，
    原始留存印鑑卡（按：即方形木刻章）及第1次變更登記的
    印鑑卡上的印章（按：即圓形象牙章）就是我交給丙○○的
    印章。」（見原審卷第123頁）。又告訴人高敏秀於99年6月
    15日所提出補充告訴狀明載：「告於人出國前（72年）所交
    給證人丙○○2個印章，一為方形印章，另一為圓形印章...
    」（見本院卷第54頁、第55頁）。則乙○○稱其於72年離台
    前，交付予丙○○之印章，不僅只一枚，與證人丙○○陳稱
    只有一枚黑色方形牛角印章不符。又證人林曉憶亦於原審證
    稱：「（問：董事長是何時交待給你這件事情（保管乙○○
    印章）？）之前有一位主管黃瓊慧（即丙○○）離職後，董
    事長才交代給我，因為我跑銀行，就順便幫她刷存摺。」、
    「（問：乙○○請你保管的印章有幾枚？）1枚，就是剛才
    所說台灣中小企銀的存摺的那1個。」、「（問：我今日帶
    了2個印章，想請證人林曉憶確認到底是哪一個。）白色圓
    形象牙印章」（見原審卷第236頁、第237頁、第239頁）。
    證人林曉憶接續證人丙○○所保管之印章，係白色圓形象牙
    印章，而非黑色方形牛角印章，足證告訴人乙○○及證人丙○○前述所陳，均有不實。故證人丙○○就其係於何時將其
    所保管之乙○○身分證、印章交給被告及還給乙○○，其於
    偵、審中所為證述先後不一，且查乙○○於72年8月12日、
    76年8月20日之戶籍遷出手續，均係其本人申請辦理，已如
    前述，倘被告於72年出國後即未再取回身分證，其於辦理戶
    籍遷移登記手續時何以能提出其身分證供戶政人員核對？況
    股務代理機構日盛證券股份有限公司所留存乙○○於94年5
    月26日申請變更前之股東印鑑卡上之股東印鑑章印文，並非
    乙○○所有而交給丙○○再轉由林曉億保管之印章，此據乙○○陳訴明確，核與證人林曉億於原審法院審理時證述內容
    相符，且經原審法院比對屬實（見原審卷第239頁）。況乙○○所指述其於72年出國前，因在臺北市大安區○○○路○
    段177號和平大樓有預售屋有一個攤位，跟被告說要出國，
    被告要其將身分證及印章交給丙○○云云。然坐落臺北市大
    安區○○○路○段177號房屋，於67年10月7日即已辦理建物
    所有權第一次登記，為彰化商業銀行股份有限公司所有迄今
    ，期間並未為乙○○取得，且72年間早已建好多年，並完成
    所有權登記，有臺北市大安地政事務所98年10月27日北市大
    地三字第09831549400號函及上開建物登記謄本附卷可稽（
    見原審卷第190頁至第192頁），是乙○○所為指述及證人丙○○證述與事實亦有出入，乙○○及證人丙○○於所述，不
    能證明與事實不符，自均不足採為不利於被告之證據。
(五)雖告訴人乙○○稱其於93年9月底，因被告透過秘書顏純雅
    ，再透過其女兒嚴惠梅向其要護照辦理委任書，才知悉被告
    以其名義購買芳泉公司股票1500張，被告之配偶張翠蘭有意
    出售該等股票云云，惟此為被告所否認。另證人顏純雅於原
    審法院審理時具結證述：其自75年進入芳泉公司服務迄今，
    75年間任職於會計部，目前在財務部，未曾聯繫處理過乙○○名下股票，丙○○未曾將乙○○印章交給其保管，其不清
    楚乙○○印章保管事項，被告也未曾請其代為處理有關乙○○名下芳泉公司股票。其雖曾與乙○○聯絡過，但次數不多
    ，其與乙○○女兒聯絡時沒有提及芳泉公司股份之事，亦未
    向或其女兒要過例如護照等任何文件等語（見原審卷第233
    頁背面至第235頁）。況如前所述，若非乙○○明知其名下
    所持有芳泉公司股份情形，豈會於接獲芳泉公司所寄存證信
    函及緩課股票轉讓所得申報憑單（該等文件並未記載登記於
    被告名下芳泉公司股份總數及轉讓後剩餘股份），自美返國
    翌日即先前往辦理股東印鑑掛失更換申請手續，俾防止被告
    繼續處分其名下芳泉公司股份，數日後再前往警局報案，是
    告訴人乙○○上開指訴，亦與情理不符。
(六)證人林曉億於原審法院審理時具結證稱：於丙○○離職後，
    被告將乙○○之身分證、印章及存摺交給其保管，由其幫乙○○處理饒河夜市房屋租金之事，跑銀行刷存摺，其離職後
    仍有保管，約離職2、3年後才返還乙○○本人等語（見原審
    卷第236頁、第237頁）。證人林曉億持有乙○○身分證、存
    摺及印章，係為幫乙○○到銀行刷存摺，並無須用到身分證
    。參以乙○○於72年8月12日、76年8月20日曾持身分證辦理
    戶籍遷移登記，於81年6月17日曾持身分證至臺北市信義區
    戶政事務所辦理印鑑登記，有臺北市信義區戶政事務所98年
    10月23日北市信戶字第09831286100號函及所附81年6月17日
    印鑑登記申請書附卷可稽（見原審卷第184頁、第185頁）。
    亦即乙○○曾為辦理戶籍登記及印鑑證明而取回身分證辦理
    相關登記手續後，又將身分證分別交給丙○○、林曉億保管
    。則乙○○將身分證交由被告及芳泉公司人員保管，顯非僅
    為處理饒河街房屋租金之事。況芳泉公司股東名簿上所登載
    乙○○股東通訊地址核與乙○○登記戶籍址均相合，足認乙○○確有將身分證交由被告辦理股務登記事宜，自有概括授
    權被告處理被告出資而登記為乙○○名義股票，該等股票既
    係被告而非乙○○所出資，則被告使用乙○○名義，依其授
    權而為轉讓股份行為，並無偽造文書之犯意及行為。
(七)至公訴人以被告前於75年1月4日未經芳泉公司員工張清裕、
    魏錫鏞之同意，假冒張清裕、魏錫鏞之名義製作股權轉書，
    將其所持有之芳泉公司股票登記在張清裕、魏錫鏞名下名30
    萬股。嗣於81年11月20日將股票連同77年6月20日盈餘轉增
    資之芳泉公司股票股利，再假冒張清裕、魏錫鏞名義轉讓與
    芳泉公司會計長甲○○，而逃漏盈餘轉增資股票股利緩課之
    綜合所得稅231萬6,158元，涉犯刑法第216條、第210條行使
    偽造私文書罪及稅捐稽徵法第43條第1項（應係41條第1項）
    之以不正方法逃漏稅捐罪，而由臺灣臺北地方法院檢察署檢
    察官於93年9月20日以92年度調偵續字第40號為緩起訴處分
    （見97年度偵字第21173號偵查卷第38頁）及證人丙○○證
    稱被告於芳泉公司成立時，多以親友名字登記為股東，未經
    親友同意，即以親友名義購買泉公司股票云云，作為認定被
    告本件犯罪之論據。惟本案乙○○自始即知被告以其名義登
    記持有芳泉公司股票，並授權由被告保管使用其身分證、股
    東印鑑章，而與張清裕、魏錫鏞等人情形不同。且查丙○○
    係其訴請被告損害賠償事件中，主張被告為規綜合所得利累
    計稅率、逃漏綜合所得稅，並利用員工為保工作不敢拒絕之
    心理，而借用其名義登記為芳泉公司股東（見原審法院93年
    度訴字第2866號民事判決，97年度偵字第21173號偵查卷第
    66頁），與本案情形不同，且不得以被告曾犯他罪，而作為
    其本案起訴犯罪之證據。
六、綜上所述，被告被訴行使偽造私文書犯行，尚無從證明。此
    外，復查無其他積極證據足證明被告有公訴人所訴行使偽造
    私文書犯行。
七、原審認不能證明被告犯罪，為被告無罪之諭知，於法並無不
    合。公訴人依告訴人聲請上訴意旨，仍指被告有行使偽造私
    文書之犯行，上訴核無理由，應予駁回。
八、據上論斷，應依刑事訴訟法第368條，判決如主文。
本案經檢察官李良忠到庭執行職務。
中    華    民    國    99    年    9     月    14    日
                  刑事第七庭審判長法  官  宋明蒼
                                  法  官  游紅桃
                                  法  官  趙功恆
以上正本證明與原本無異。
如不服本判決，應於收受送達後10日內向本院提出上訴書狀，其
未敘述上訴之理由者並得於提起上訴後10日內向本院補提理由書
（均須按他造當事人之人數附繕本）「切勿逕送上級法院」。
                                  書記官  潘文賢
中    華    民    國    99    年    9     月    14    日
附表：
┌──┬───────┬───┬─────┬────┐
│編號│股票號碼      │張數  │股數      │受讓人  │
├──┼───────┼───┼─────┼────┤
│一  │82ND065401至  │100張 │100,000股 │嚴天威  │
│    │82ND065500    │      │          │        │
├──┼───────┼───┼─────┼────┤
│二  │82ND66001至   │400張 │400,000股 │張桂珍  │
│    │82ND664000    │      │          │        │
├──┼───────┼───┼─────┼────┤
│三  │82ND065301至  │100張 │100,000股 │嚴天驥  │
│    │82ND065400    │      │          │        │
├──┼───────┼───┼─────┼────┤
│四  │82ND066401至  │300張 │30,000股  │林麗美  │
│    │82ND066700    │      │          │        │
│    │82ND066701至  │67張  │67,000股  │        │
│    │82ND066767    │      │          │        │
│    │82ND065268至  │23張  │23,000股  │        │
│    │82ND065300    │      │          │        │
├──┼───────┼───┼─────┼────┤
│五  │82ND065501至  │500張 │500,000股 │張瑞普  │
│    │82ND066000    │      │          │        │
└──┴───────┴───┴─────┴────┘

司法院資訊處製作；財團法人民間司法改革基金會備份。
